---
title: "Installation der Packages"
author: "Luis Erhardt"
date: "15.10.2025"
output: pdf_document
---


# Installation der notwendigen R-Pakete

## Grundlagen

R lebt von einer großen Community, die über so genannte Pakete ständig neue Funktionalitäten bereit stellt. Was Pakete genau sind und wie sie funktionieren wird an späterer Stelle und auch im Vorlesungsskript (Abschnitt 3.4) eingehend erläutert. An dieser Stelle ist es nur wichtig, dass Du bereits alle Pakete, die Du im Laufe des Semesters brauchen wirst, bereits jetzt installierst.

R-Pakete installieren wir mit der Funktion `install.packages("Paketname")`. Die Funktion können wir in einem R-Chunk ausführen, in dem wir auf das grüne Dreieck am rechten Rand klicken.

```{r, message = FALSE}
install.packages("gapminder")
```

Hier installieren wir das R-Paket `gapminder`, das uns den Gapminder Datensatz in R zur Verfügung stellt. Um zu testen, ob das Paket korrekt installiert wurde, können wir es mit der Funktion `library(gapminder)` einbinden. Führe dafür den nachfolgenden Codeblock aus, in dem du auf das grüne Dreieck am rechten Rand des Codeblock klickst.

```{r}
library(gapminder)
```

Wenn du in der Console (Bereich unten) keine Rückmeldung erhälst, dann hat alles geklappt. Erhälst du aber eine Fehlermeldung (z. B. *Error in library(gapminder) : there is no package called ‘gapminder’*) heißt das, dass bei der Installation etwas schief gelaufen ist. Häufig reicht es, das Paket einfach mit dem Befehl `install.packages()` erneut zu installieren. Manchmal ist es aber komplizierter, und es empfiehlt sich einen Screenshot zu machen, und im Moodle Forum um Hilfe zu suchen.

## Installation aller im Tutorium notwendiger Pakete
Für das Tutorium brauchen wir noch einige mehr Pakete. Mit der Funktion `install.packages()` können wir mehrere Pakete gleichzeitig installieren. Dafür müssen wir zunächst einen Vektor mit allen notwendigen Paketen definieren. Dafür nutzen wir die Funktion `c()` und schreiben in die Klammern alle notwendigen Paketnamen in Anführungszeichen. Die einzelnen Elemente müssen durch ein Komma getrennt werden. Für die bessere Übersichtlichkeit können wir Zeilenumbrüche in den Code einfügen. Die Liste mit den Paketnamen speichern wir dann in einem Objekt, dem wir den Namen `vektor_mit_allen_paketen` geben. Das sieht dann so aus. Führe den nachfolgenden Codeblock aus (grünes Dreieck):

```{r}
vektor_mit_allen_paketen <- c(
  "AER",
  "car",
  "countrycode",
  "data.table",
  "dplyr",
  "fitdistrplus",
  #"gapminder",
  "gganimate",
  "ggfortify",
  "ggplot2",
  "ggpubr",
  "ggrepel",
  "gifski",
  "haven",
  "here",
  "ineq",
  "latex2exp",
  "lmtest",
  "MASS",
  "matlib",
  "moments",
  "optimx",
  "readxl",
  "rmarkdown",
  "rmutil",
  "R.utils",
  "sandwich",
  "scales",
  "skimr",
  "stargazer",
  "tibble",
  "tidyr",
  "tidyverse",
  "tinytex",
  "tufte",
  "viridis",
  "WDI"
)
```

Im zweiten Schritt können wir dann alle Pakete installieren. Dafür nutzen wir wieder die Funktion `install.packages()`. Statt den einzelnen Paketnamen, nutzen wir jetzt aber unseren eben definierten Vektor.

```{r, message = FALSE}
install.packages(vektor_mit_allen_paketen)
```


## Überprüfen der Installation der Pakete
Jetzt wollen wir überprüfen, ob alle Pakete richtig installiert wurden. Dafür binden wir die Pakete mit der Funktion `library()` in unsere R-Session ein. Diese Funktion müssen wir für jedes Paket einzelnd aufrufen. Der grüne oder rote Balken auf der linken Seite des Codeblocks zeigt dir an, ob der Code fehlerfrei durchläuft (grün) oder an der Stelle eines fehlenden Pakets abbricht (rot).

```{r}
library(AER)
library(car)
library(countrycode)
library(data.table)
library(dplyr)
library(fitdistrplus)
library(gganimate)
library(ggfortify)
library(ggplot2)
library(ggpubr)
library(ggrepel)
library(gifski)
library(haven)
library(here)
library(ineq)
library(latex2exp)
library(lmtest)
library(MASS)
library(matlib)
library(moments)
library(optimx)
library(readxl)
library(rmarkdown)
library(rmutil)
library(R.utils)
library(sandwich)
library(scales)
library(skimr)
library(stargazer)
library(tibble)
library(tidyr)
library(tidyverse)
library(tinytex)
library(tufte)
library(viridis)
library(WDI)
```

Im besten Fall ist der Codeblock ohne Fehler durchgelaufen (grüner Balken). Dir ist aber vielleicht aufgefallen, dass in der Console (unterer Bereich) sehr viel roter Text erschienen ist. Oben haben wir behauptet, dass das Package dann richtig installiert wurde, wenn wir keine Rückmeldung in der Console erhalten. Das war nur halbrichtig: Einige Pakete geben uns wichtige Informationen und Warnungen, wenn wir ein Paket einbinden. Das sind aber meist keine Fehlermeldung - auch wenn der Text rot ist. Um das zu überprüfen, können wir den obigen Codeblock einfach noch einmal ausführen. Informationen und Warnungen bei der Einbindung von Paketen erhalten wir nur beim ersten Durchlauf. Beim zweiten Durchlauf sollten wir daher überhaupt keine Rückmeldung erhalten. Sollte das der Fall sein, sind alle Pakete richtig installiert und du kannst mit Schritt 4 der Installationsanleitung fortfahren.


## Fehler bei der Installation von Paketen
Bei Problemen bei der Installation solltest du zuerst R neu starten. Das kannst du, in dem du den folgenden Codeblock ausführst oder in dem du RStudio schließt und wieder öffnest. 

```{r}
.rs.restartR()
```

Anschließend müssen wir die fehlerhaften Packages ausfindig machen. Am einfachsten geht das, wenn wir den obigen Codeblock Zeile für Zeile durchführen und den Text in der Console beobachten. Klicke dafür mit dem Cursor in die erste Codezeile des Codeblocks (`library(AER)`). Drücke dann gleichzeit Strg + Enter (Windows) bzw. Cmd + Enter (Mac). Die Tastenkombination führt die aktuell ausgewählte Zeile aus und springt dann zur nächsten Zeile. Wir können die Tastenkombination so lange ausführen, bis wir die fehlerhaften Pakete identifiziert haben. Fehlerhafte Pakete erkennen wir durch eine Fehlermeldung in der Console (Führe die Zeile dann ruhig erneut aus, um sicher zu gehen, dass es sich nicht um Informationen oder lediglich Warnungen handelt).

Es gibt natürlich geschicktere Wege, um nicht-installierte Pakete ausfindig zu machen. Du kannst stattdessen auch den nachfolgenden Codeblock ausführen. 

```{r}
# Define a function to check if packages are installed
check_installed_packages <- function(pkg_names) {
  # Get a list of all installed packages
  installed_pkgs <- installed.packages()[, "Package"]
  
  # Check if the requested packages are installed
  is_installed <- pkg_names %in% installed_pkgs
  
  # Print a message indicating which packages are installed
  if (all(is_installed)) {
    # Print the success message in green
    cat("\n\033[32mAll requested packages are installed.\033[39m\n")
  } else if (any(is_installed)) {
    not_installed <- pkg_names[!is_installed]
    cat("\n\033[31mThe following packages are not installed:\033[39m\n")
    cat(not_installed, "\n")
    # Return a vector indicating which packages are not installed
    return(invisible(not_installed))
  } else {
    cat("\n\033[31mNone of the requested packages are installed.\033[39m\n")
    # Return a vector indicating which packages are not installed
    return(invisible(not_installed))
  }
}

check_installed_packages(vektor_mit_allen_paketen)
```

In der Console sollte dann eine Liste mit den fehlerhaften Packages oder eine Erfolgsmeldung erscheinen. Wenn nicht alle Pakete fehlerfrei installiert wurden, dann versuche das fehlerhafte Paket zunächst erneut zu installieren. Führe dafür in der Console (unten) den install.packages("Name des Pakets") Befehl aus. Achte dabei auf den Text der in der Console erscheint. 

Handelt es sich beim fehlerhaften Paket um das Paket `tinytex` kannst du trotzdem mit Schritt 4 der Installationsanleitung fortfahren. 
