---
title: 'Hinweise zur Bearbeitung der Arbeitsblätter'
author: "Claudius Gräbner und Jakob Kapeller"
date: "01.04.2021"
output:
  pdf_document: 
    number_sections: true
header-includes:
    - \usepackage {hyperref}
    - \hypersetup {colorlinks = true, linkcolor = blue, urlcolor = blue}
---

```{r, echo=FALSE, message=FALSE, warning=FALSE}
library(here)
```

# Allgemeine Hinweise

Arbeitsblätter müssen über Moodle als PDF Datei eingereicht werden.
Bitte verwenden Sie zur Bearbeitung unbeding die dafür vorgesehenen Vorlagen,
die Sie sich in Moodle bei der Aufgabe herunterladen können.
Die Fristen für die Abgabe finden Sie im Ablaufplan des Seminars und in Moodle.

Ab dem zweiten Arbeitsblatt müssen die Aufgabenblätter mit 
[R-Markdown](https://rmarkdown.rstudio.com/) bearbeitet werden.
Das reduziert nach einer gewissen Einarbeitungszeit auch den Arbeitsaufwand 
für Sie, da Sie die Antworten auf die Fragen und den R-Code zur 
Bearbeitung alle in einem Dokument bearbeiten können. 
Überhaupt ist R-Markdown ein tolles Projekt, das reproduzierbare Forschung
enorm erleichtert. 
Bitte verwenden Sie zur Bearbeitung die `Rmd`-Vorlagen zu verwenden, 
die Sie in Moodle bei der Aufgabe
zu den Arbeitsblättern herunterladen können.
Bitte passen Sie in dieser Vorlage nur ganz oben im Dokument Ihren Namen
und Ihre Matrikelnummer an.

Eine allgemeine Einleitung in das Schreiben von R Markdown Dateien finden Sie
im Anhang zum [Skript](https://graebnerc.github.io/RforSocioEcon/) oder in 
zahlreichen Tutorials im Internet. Auch im Tutorium wird es eine Einheit
zum Schreiben von Markdown-Dokumenten geben.
Die Installation von R-Markdown wird in der allgemeinen Installationsanleitung
des Kurses erläutert.
Bitte prüfen Sie Anhand des Files `test.Rmd` ob das Kompillieren von 
PDF-Dokumenten funktioniert und melden Sie sich bei Problemen im Forum des 
Moodle-Raums der Tutorien.

## Sonstige Hinweise

Bitte checken Sie Ihr Dokument bevor Sie es hochladen: 
ist es gut lesbar? Haben Sie Zeilenumbrüche vergessen? Lassen Sie aus Versehen
übergroße Tabellen ausgeben, welche die Lesbarkeit des Dokuments beeinträchtigen?

Typische Fehler, die Sie bitte vermeiden sollten sind unter anderem:

* **Sie lassen eine übergroße Tabelle ausgeben, die viele Seiten im PDF-Dokumentbeansprucht.** 
Das können Sie vermeiden indem Sie entweder die Tabelle gar nicht
ausgeben (das ist sowieso selten hilfreich) oder Sie alternativ nur die ersten
Zeilen der Tabelle angeben. Dazu können Sie die Funktion `head()` verwenden
und mit `dplyr::select()` die relevanten Spalten auswählen.

* **Ihr Dokument ist voll mit überflüssigen Warnungen** Bei Chunks macht es 
gerade bei Abgaben häufig Sinn, Nachrichten und Warnungen über die Chunk-Optionen
`warning=FALSE` und `message=FALSE` auszuschalten. Das können Sie auch 
für alle Chunks in Ihrem Dokument als Default-Option einstellen indem Sie 
ganz an den Anfang Ihres Dokuments den folgenden Chunk einfügen:

```{r, eval=FALSE}
knitr::opts_chunk$set(echo = TRUE, warning=FALSE, message=FALSE)
```

Bitte beachten Sie, dass PDFs, die aufgrund solcher fehler nur sehr schwer
lesbar sind **nicht als Abgabe akzeptiert werden**. 
Das Erstellen gut lesbarer Markdown-Dokumente ist ein erklärtes Lernziel
dieses Kurses und wird dementsprechend bei den Aufgabenblättern mit 
abgeprüft.

