---
title: "Hinweise zur Installation von R"
author: "Claudius Gräbner"
date: "01.04.2021"
output:
  pdf_document:
    number_sections: yes
    latex_engine: lualatex
header-includes:
- \usepackage {hyperref}
- \hypersetup {colorlinks = true, linkcolor = blue, urlcolor = blue}
---

```{r setup, include=FALSE}
knitr::opts_chunk$set(echo = TRUE)
```

```{r, echo=FALSE, message=FALSE, warning=FALSE}
library(here)
```

In diesem Dokument beschreibe ich die notwendigen Schritte zur Installation von
`R` und `R-Studio`. 
Die folgenden Schritte sind notwendig:

1. Installation von R
2. Installation von R-Studio
3. Installation der relevanten Pakete
4. Installation einer passenden LaTex-Distribution

Bei Fragen und Problemen konsultieren Sie bitte zuerst die FAQ am Ende dieser
Anleitung und nutzen ansonsten bitte das einschlägige Forum im Moodle-Raum
der Tutorien. Bitte sehen Sie von Emails an die Lehrenden ab - die meisten
Fragen betreffen nicht nur Sie allein und von Fragen in den Foren profitieren
alle.

# Installation von R

Die Installation von `R` ist je nach Betriebssystem unterschiedlich, aber meist
unproblematisch.
Gehen Sie am besten auf die [R Homepage](https://www.r-project.org/) und laden
Sie sich die für Ihr System relevante Version von R herunter.
Falls Sie Mac-Nutzer:in sind und Homebrew verwenden, sollten Sie am besten
[diese Version](https://github.com/sethrfore/homebrew-r-srf) installieren.

Falls Sie R bereits installiert haben: checken Sie bitte ob Sie eine aktuelle
Version von R installiert haben. Sie sollten für den Kurs mindestens `R 4.0.4` 
installiert haben.
Die aktuell installierte Version wird beim Start von R angezeigt.
Falls Sie eine ältere Version von R installiert haben, führen Sie bitte ein
Update durch. In der Regel ist es dabei am einfachsten, R einfach komplett neu
zu installieren. In diesem Fall müssen Sie zwar alle Pakete neu installieren,
aber das ist in der Regel kein Problem und sollte von Zeit zu Zeit ohnehin
passieren.

# Installation von R-Studio

R-Studio ist eine grafische Oberfläche für R - genauer: ein 
*Integrated Development Environment* (IDE), das viele nützliche Funktionen hat
und das wir während dem Kurs standardmäßig verwenden werden.
Auch hier ist die Installation unproblematisch: einfach auf die 
[R-Studio Homepage](https://rstudio.com/products/rstudio/download/) 
gehen und die passende Version installieren.
Wählen Sie auf jeden Fall die kostenlose Desktop-Variante!
Mac und Homebrew-Nutzer:innen verwenden dabei am besten 
[diese Formel](https://formulae.brew.sh/cask/rstudio).

# Installation der notwendigen R-Pakete

R lebt von einer großen Community, die über so genannte Pakete ständig neue
Funktionalitäten bereit stellt. 
Was Pakete genau sind und wie sie funktionieren wird an späterer Stelle und 
auch im 
[Vorlesungsskript](https://graebnerc.github.io/RforSocioEcon/basics.html#es:pakete) 
(Abschnitt 3.4) eingehend erläutert.
An dieser Stelle ist es nur wichtig, dass Sie bereits alle Pakete, die Sie im 
Laufe des Semesters brauchen werden, bereits jetzt installieren.

Dazu ist es notwendig, dass Sie über eine funktionierende Internetverbindung
verfügen.
Gehen Sie dann folgendermaßen vor:

1. Laden Sie sich von 
[dieser Seite](https://github.com/graebnerc/Methoden21-Installation) 
den Code als ZIP-Archiv herunter indem 
Sie auf `Code/Download ZIP` klicken: 
```{r fig.align='center', out.width='90%', echo=FALSE}
knitr::include_graphics(
  here("Installationshinweise/figs/download_code_git.png"))
```
Entpacken Sie das Archiv an einem geeigneten Ort auf Ihrem Computer.

2. Öffnen Sie das R-Projekt durch einen Doppelklick auf die Datei
`Installation.Rproj`.
3. Öffnen Sie die Datei `install_packages.R` in R-Studio.
4. Passen Sie die erste Zeile so an, dass Sie zu Ihrem Betriebssystem passt.
Die beiden folgenden Bilder zeigen, wie die erste Zeile aussehen muss wenn Sie
einen Mac oder einen Windows-Computer verwenden:
```{r fig.align='center', out.width='90%', echo=FALSE}
knitr::include_graphics(
  path = here("Installationshinweise/figs/firstline_mac.png"))
knitr::include_graphics(
  path = here("Installationshinweise/figs/firstline_windows.png"))
```
5. Markieren sie die Zeilen 1-38 und klicken Sie auf den Button `Run`:

```{r fig.align='center', out.width='50%', echo=FALSE}
knitr::include_graphics(
  path = here("Installationshinweise/figs/click-run.png"))
```

6. Schauen Sie ob das Paket `here` ohne Probleme installiert werden konnte.
Sie erhalten in der Konsole eine entsprechende Nachricht (bei Fehlern machen
Sie einen Screenshot und posten das Problem in das einschlägige Moodle-Forum):

```{r fig.align='center', out.width='50%', echo=FALSE}
knitr::include_graphics(
  path = here("Installationshinweise/figs/success-message1.png"))
```

7. Markieren Sie den Rest des Skript von Zeile 39 abwärts und führen Sie es aus.
Falls Sie die Nachricht erhalten, dass alle Pakete erfolgreich installiert 
wurden - wunderbar:
```{r fig.align='center', out.width='50%', echo=FALSE}
knitr::include_graphics(
  path = here("Installationshinweise/figs/success-message2.png"))
```
Ansonsten posten Sie bitte das File `Installationslogbuch.txt` und
einen Screenshot mit dem Fehler in das einschlägige Forum.

# Installation einer LaTex-Distribution

Damit Sie mit
[R-Markdown](https://rmarkdown.rstudio.com/)
PDF-Dokumente erstellen können müssen Sie noch eine
[Latex-Distribution](https://www.latex-project.org/).
Wir empfehlen Ihnen in jedem Fall die Distribution
[tinytex](https://yihui.org/tinytex/)
zu installieren, unabhängig davon, ob Sie bereits über eine andere
Distribution verfügen.

Im vorherigen Schritt haben Sie das Paket `tinytex` bereits installiert.
Damit ist die tinytex-Distribution aber noch **nicht** installiert.
Dazu müssen Sie bei bestehender Internetverbindung noch folgenden Befehl 
in Ihrer R-Konsole ausführen:

```{r, eval=FALSE}
tinytex::install_tinytex()
```

Beachten Sie, dass das einen kurzen Augenblick dauern kann und dass ca. 65 MB 
an Dateien aus dem Internet heruntergeladen werden.

Im Anschluss empfehlen wir Ihnen noch das Dokument `test.Rmd` herunterzuladen.
Sie finden es in dem Zip-Archiv, das Sie sich weiter oben heruntergeladen 
haben (Unterordner `Installationshinweise`).
Nun erstellen Sie bitte das entsprechende PDF, indem Sie die Datei `test.Rmd`
über R-Studio öffnen und dann auf `Knit to PDF` klicken:

```{r fig.align='center', out.width='50%', echo=FALSE}
knitr::include_graphics(
  path = here("Installationshinweise/figs/rmarkdown-make-pdf.png"))
```

Wenn das funktioniert können Sie R-Markdown verwenden. Falls es zu Fehlern 
kommt nutzen Sie bitte das Forum im Moodle-Raum für das R-Tutorium und posten
Sie in jedem Fall einen Screenshot mit Ihrer Fehlermeldung.

# FAQ

An dieser Stelle werden Fragen und Probleme, die in der Vergangenheit hin und
wieder aufgetreten sind, beantwortet. Alle Fragen, die hier nicht aufgeführt
wurden stellen Sie bitte im entsprechenden Online-Forum des Moodle-Raums
der Tutorien.

## Probleme bei der Installation von tinytex auf dem Mac

Diese Antwort sollte Ihnen weiterhelfen wenn Sie nach der versuchten Installation
von `tinytex` einen der folgenden Fehler erhalten:

```{r fig.align='center', out.width='75%', echo=FALSE}
knitr::include_graphics(
  path = here("Installationshinweise/figs/tiny_error_1.png"))
knitr::include_graphics(
  path = here("Installationshinweise/figs/tiny_error_2.png"))
```

In diesem Fall geben Sie zunächst in Ihrer R Konsole folgendes ein:

```{r, eval=FALSE}
tinytex::install_tinytex(force = TRUE)
```


Danach schließen Sie R-Studio, starten Ihren Rechner neu und probieren ob
Sie `test.Rmd` nun kompillieren können. Falls nicht, öffnen Sie bitte Ihren
Mac Terminal (über die App `Terminal`) und geben folgendes ein:

```
sudo chown -R `whoami`:admin /usr/local/bin

~/Library/TinyTeX/bin/x86_64-darwin/tlmgr path add
```

Dann starten installieren Sie tinytex mit dem oben beschriebenen Befehl neu,
starten Ihren Computer neu und versuchen erneut `test.Rmd` zu kompillieren.

## Problem bei der Installation von matlib auf MacOS

Manchmal führt die Installation des Pakets `matlib` zu Problemen auf dem 
Mac. Das Paket bekommt nach Ausführung des obigen Skripts im
Installationslogbuch den Status `FALSE` und wenn Sie das Paket mit dem Befehl

```{r, eval=FALSE}
library(matlib)
```

laden wollen erhalten Sie in etwa folgende Fehlermeldung:

```{r fig.align='center', out.width='75%', echo=FALSE}
knitr::include_graphics(
  path = here("Installationshinweise/figs/matlib_error.png"))
```

Installieren Sie in diesem Falle die Software `xquartz` von der Homepage
[https://www.xquartz.org/](https://www.xquartz.org/) und installieren Sie
das Paket `matlib` nach einem Neustart Ihres Computers erneut. Dann sollte

```{r, eval=FALSE}
library(matlib)
```

ohne Probleme ausgeführt werden können und nach Durchlauf des Installationsskripts 
sollte es keinen Fehler mehr geben.

### Meldung über notwendige Installation der Developer Tools 

Dieser Punkt ist relevant wenn Sie beim Start von `R-Studio` immer folgende
Meldung erhalten:

```{r fig.align='center', out.width='75%', echo=FALSE}
knitr::include_graphics(
  path = here("Installationshinweise/figs/git_error.png"))
```

Grundsätzlich schadet es nicht, die Apple Developer Tools zu installieren, weil
viele Programme, die Sie in der wissenschaftlichen Praxis benötigen, deren
Installation voraussetzen. Gleichzeitig benötigen sie sehr viel Speicher, was
bei manchen Computern zu Problemen führen kann. Daher werden im Folgedenden
zwei Alternative Lösungen beschrieben.

Wenn Sie über ausreichend freien Speicher verfügen sollten Sie Ihre App
`Terminal` öffnen nud folgenden Befehl eingeben:

```
xcode-select --install
```

Wenn Sie aufgefordert werden Xcode oder die Command Line Tools zu 
installieren tun Sie das bitte. Geben Sie nun in den Terminal ein:

```
git --version
```

Wenn Sie jetzt die Command Line Tools oder Developer Tools installieren sollen, 
dann machen Sie das wie beschrieben und geben den Befehl danach erneut ein.
Wenn Ihnen jetzt ohne Fehler eine Version angezeigt wird, hat alles geklappt. 
Starten Sie Ihren Rechner neu und dann sollte das in R-Studio auch gehen.

Wenn diese Stragegie nicht erfolgreich ist oder Sie nicht genügend freien 
Speicher haben, dann gehen Sie auf die Seite
[http://git-scm.com/download/mac](http://git-scm.com/download/mac) und 
installieren Sie `Git` so wie dort beschrieben. 

Nach der Installation führen Sie dann noch über Ihre Terminal-App folgene 
zwei Befehle aus:

```
echo "PATH=/usr/local/git/bin:\$PATH" >> ~/.zshrc

source ~/.zshrc
```

Oder wenn Sie bereits MacOS 11 oder neuer verwenden:

```
echo "PATH=/usr/local/git/bin:\$PATH" >> ~/.zshrc

source ~/.zshrc
```

Nach einem Neustart des Computers sollte das Problem damit behoben sein.

